臺灣彰化地方法院民事判決
111年度訴字第279號
原      告  楊文宗  
訴訟代理人  許凱翔律師


被      告  謝文斌  


訴訟代理人  吳承祐律師
上列當事人間請求清償借款事件，本院於民國111年6月10日言詞
辯論終結，判決如下：
    主  文
被告應給付原告新台幣一百萬元，及自民國一百一十一年一月二
十五日起至清償日止，按年息百方之五計算之利息。
訴訟費用由被告負擔。
本判決於原告以新臺幣三十三萬三千三百四十元供擔保後，得假
執行；但被告如以新臺幣一百萬元為原告預供擔保，免為假執行
。
    事實及理由
一、原告起訴主張：被告於民國106年9月15日向原告借款新臺幣
    （下同）100萬元，原告並於同日交付該筆借款予被告（以
    下簡稱系爭款項），因被告未返還款項，原告即於110年11
    月30日寄發存證信函催告被告償還，惟被告迄今仍未償還，
    原告遂提起本件清償借款之訴。並聲明：被告應給付原告10
    0萬元，及自支付命令送達日起至清償日止，按年息百分之
    五計算之利息；願供擔保請准宣告假執行。
二、被告之答辯：被告並未向原告借款，原告雖有於106年9月15
    日交付系爭100萬元款項予被告，惟系爭款項並非借款，而
    係代償原告胞弟楊竣程對其之借款，被告既未向原告借款，
    自不負借款返還之責。爰聲明：原告之訴駁回；願供擔保請
    准宣告免予假執行。
三、得心證之理由：
  ㈠兩造對於原告於106年9月15日交付系爭款項予被告乙節，有
    被告簽認之現金支出傳票影本一紙附卷可參（本院卷第43頁
    ），且為兩造所不爭執，惟兩造爭執系爭款項究為借款或僅
    係代償其弟楊竣程向被告之借款，則被告是否應負本件返還
    借款之責，應視該筆款項之性質究為借款或是清償款而定，
    故本件之主要爭點為：原告於106年9月15日交付之100萬元
    款項究為被告之借款，抑或是償還原告胞弟楊竣程對被告之
    借款？茲判斷如下。
　㈡被告與原告胞弟楊竣程間前開借貸關係所生糾紛，其前已向
    原告胞弟楊竣程另案提起清償債務之訴，並經臺灣高等法院
    臺中分院以109年度上易字第589號判決確定（以下簡稱前案
    ），雖被告於前案亦主張本件原告交付之系爭款項係代償其
    弟楊竣程之債務，惟其所述並未經該案採認，故並未產生任
    何代償之效果，此經本院調閱前案全卷資料可證。則原告交
    付之系爭款項既未產生代償楊竣程借款債務之法律效果，則
    被告稱系爭款項係為代償楊竣程債務等節，即無可採。末參
    以一般人較無可能在無法律上原因之情況下交付一百萬元鉅
    款予人之常情，則系爭款項既非代償楊竣程債務所交付，原
    告主張系爭款項係被告向其借款，即非無據。
　㈢再按消費借貸之借用人應於約定期限內，返還與借用物種類
    、品質、數量相同之物，未定返還期限者，借用人得隨時返
    還，貸與人亦得定一個月以上之相當期限，催告返還，為民
    法第478條所明定。又給付有確定期限者，債務人自期限屆
    滿時起，負遲延責任。給付無確定期限者，債務人於債權人
    得請求給付時，經其催告而未為給付，自受催告時起，負遲
    延責任；其經債權人依督促程序送達支付命令者，與催告有
    同一之效力；遲延之債務，以支付金錢為標的者，債權人得
    請求依法定利率計算之遲延利息；應付利息之債務，其利率
    未經約定，亦無法律可據者，週年利率為百分之5，民法第2
    29條第1項、第2項前段、第233條第1項前段、第203條分別
    定有明文。查本件兩造就系爭債務並未約定清償期，原告前
    以員林郵局存證號碼446號存證信函催告被告於函到後一個
    月內償還系爭款項，該存證信函已於110年12月1日送達被告
    ，有該存證信函及中華郵政掛號郵件收件回執附卷可按可佐
    （本院111年度司促字第257號卷第6～7頁），距本院支付命
    令於111年1月24日送達時顯已逾1個月，並有本院支付命令
    送達證據可佐（本院司促卷第18頁）。是原告依消費借貸之
    法律關係，請求被告返還前開借款及自支付命令送達翌日即
    111年1月25日起至清償日止，按年息百分之5計算之法定遲
    延利息，均屬有據，應予准許。　
四、綜上所述，原告本於消費借貸法律關係，請求被告給付100
    萬元，及自111年1月25日起至清償日止按年息百分之5計算
    之利息，洵屬有據，應予准許。又原告陳明願供擔保請准宣
    告假執行，經核並無不合，爰酌定相當擔保金額，准予宣告
    假執行，並依職權宣告被告預供擔保後得免為假執行。
五、本件事證已臻明確，兩造其餘之攻擊或防禦方法及證據，經
    本院斟酌後，核與本件判決結果不生影響，即無逐一詳予論
    駁之必要，併此敘明。
六、據上論結，本件原告之訴為有理由，依民事訴訟法第78條、
    第390條第2項、第392條第2項，判決如主文。
中　　華　　民　　國　　111 　年　　6 　　月　　24　　日
                  民事第三庭  法　官　林于人
以上正本係照原本作成。
如對判決上訴，應於判決送達後20日內向本院提出上訴狀。如委
任律師提起上訴者，應一併繳納上訴審裁判費。
中　　華　　民　　國　　111 　年　　6 　　月　　24　　日
                              書記官　卓千鈴